---
title: "Trabajo: Métodos de incertidumbre"
output: html_notebook
---

```{r}
source("teoriadecision_funciones_incertidumbre.R")
```

# Código

```{r}

alfas = function(tablaX, precisionAlfa=0.05, favorable=TRUE){
    X = tablaX;
    Altmin = apply(X,MARGIN=1,min);
    Altmax = apply(X,MARGIN=1,max);
    valfa = seq(from=0,to=1,by=precisionAlfa);
    vHurwicz = rep(0,length(valfa));
    alternativa = rep(0,length(valfa));
    Alt_vHurwicz = rep(0,length(valfa));
    for (i in 1:length(valfa)) {
        alfab = valfa[i];
        if (favorable) {
            vAltH = alfab * Altmax + (1-alfab) * Altmin;
            vHurwicz[i] = max(vAltH)
            alternativa[i]=which.max(vAltH) #que alternativa lo cumple
        } else {
            vAltH = alfab * Altmin + (1-alfab) * Altmax;
            vHurwicz[i] = min(vAltH)
            alternativa[i]=which.min(vAltH) #que alternativa lo cumple
        }

    }

    altsinrep=unique(alternativa) #me quedo con las diferentes alternativas (quitando las repeticiones)
    alfasb = (which(!duplicated(alternativa)))*precisionAlfa - precisionAlfa
    #posiciones de cuándo aparecen las nuevas alternativas en el intervalo [0,1] (alfas)
    alfas=alfasb[-1] #quitamos la primera que siempre será 0)

    #salida que se nos pide:
    return(

        if (length(alfas)==1) {
            cat ("La mejor alternativa es",altsinrep[1],"para alfa perteneciente a [ 0 ,",
                 alfas[1],"] y la mejor alternativa es",altsinrep[2],
                 "para alfa perteneciente a [",alfas[1],", 1 ]")
        } else {
            if (length(alfas)==2) {
                cat ("La mejor alternativa es",altsinrep[1],"para alfa perteneciente a [ 0 ,",
                     alfas[1],"], la mejor alternativa es",altsinrep[2],
                     "para alfa perteneciente a [",alfas[1],",",alfas[2],
                     "] y la mejor alternativa es", altsinrep[3], "si alfa pertenece a [",
                     alfas[2],", 1 ]")
            } else {
                cat ("La mejor alternativa es",altsinrep[1],"para alfa perteneciente a [ 0 ,",
                     alfas[1],"], ")
                for (i in 1:(length(alfas)-1)) {
                    cat ("la mejor alternativa es",altsinrep[i+1],"para alfa perteneciente a [",
                         alfas[i],",",alfas[i+1],"] ")
                }
                cat ("y la mejor alternativa es", altsinrep[length(altsinrep)], "si alfa pertenece a [",
                     alfas[length(alfas)],", 1 ]")
            }

        })
}

```

# Enunciado

Un empresario planea abrir una frutería y puede adquirir el género fresco de un mercado al por mayor para su posterior venta en su tienda, comprarla de un negocio local o recolectarla él mismo.

Si el empresario decide comprar la fruta en el mercado obtendrá un beneficio de 20.000€ en cuestión de un acuerdo de publicidad pero cada kilo de fruta se venderá a tan solo 5€/kilo por la baja calidad del producto; en cambio, si decide comprar la fruta al negocio local no recibirá ningún importe fijo aunque tendrá que dar 80.000€ por cuestiones de Hacienda pero la fruta se venderá a 7'5€/kilo. Si elige la opción de recolectarla, perderá 100.000€ por cuestiones de manufacturas aunque venderá la fruta a 9€/kilo.

Si el negocio le funciona, se piensa que podrá vender 50.000 kilos, pero si es un fracaso solo venderá 1.000 kilos.

¿Qué modelo de compra-venta debe elegir el empresario?

# Solución

-   Planteamiento del problema:

    -   Un decisor

    -   Modelo de beneficios (favorable).

    -   Alternativas:

        -   1="Contrato con el mercado al por mayor"

        -   2 = "Contrato con el negocio local"

        -   3 = "Recolectarla él mismo"

    -   Estados de la naturaleza:

        -   e1 = "El negocio es exitoso"

        -   e2 = "El negocio es un fracaso"

    -   Valoraciones:

        -   Estado e1: Lo expresamos en x100

            -   $x_{1,1}=$ 20000 + 500000 \* 5 = `r 200 + 500 * 5`

            -   $x_{2,1}=$ -80000 + 500000 \* 7'5 = `r -800 + 500 * 7.5`

            -   $x_{3,1}$ = -100000 + 500000 \* 9 = `r -1000 + 500 * 9`

        -   Estado e2: Lo expresamos en x100

            -   $x_{1,2}=$ 20000 + 10000 \* 5 = `r 200 + 100 * 5`

            -   $x_{2,2}=$ -80000 + 10000 \* 7'5 = `r -800 + 100 * 7.5`

            -   $x_{3,2}=$ -100000 + 10000 \* 9 = `r -1000 + 100 * 9`

-   Introducción de datos:

```{r}
tbtra = crea.tablaX(c(2700, 700, 2950, -50, 3500, -100), 
                   numalternativas = 3, 
                   numestados = 2)
rownames(tbtra) <- c("Mercado por mayor", "Negocio local", "Recolección propia")
tbtra


```

La mejor alternativa según los criterios son:

-   Wald: Mercado por mayor

-   Optimista: Recolección propia

-   Hurwicz: Mercado por mayor

-   Savage: Negocio local

-   Laplace: Mercado por mayor, recolección propia

-   Punto ideal: Mercado por mayor, recolección propia

```{r}
criterio.Todos(tbtra, alfa = 0.3, favorable = TRUE)
```

```{r}

alfas(tbtra, precisionAlfa = 0.05, favorable = TRUE)
alfas(tbtra, precisionAlfa = 0.01, favorable = TRUE)

```
