---
title: "Ejemplo_Elisa"
author: "Elisa Rovai"
date: "4/11/2021"
output:
  pdf_document: default
  html_document: default
---

```{r setup, include=FALSE}
knitr::opts_chunk$set(echo = TRUE)
```

```{r}
source("teoriadecision_funciones_incertidumbre.R")
```

Funciòn de grupo por el criterio de Hurwicz:

```{r}
alfas = function(tablaX, precisionAlfa=0.05, favorable=TRUE){
  X = tablaX;
  Altmin = apply(X,MARGIN=1,min);
  Altmax = apply(X,MARGIN=1,max);
  valfa = seq(from=0,to=1,by=precisionAlfa);
  vHurwicz = rep(0,length(valfa));
  alternativa = rep(0,length(valfa));
  Alt_vHurwicz = rep(0,length(valfa));
  for (i in 1:length(valfa)) {
    alfab = valfa[i];
    if (favorable) {
      vAltH = alfab * Altmax + (1-alfab) * Altmin;
      vHurwicz[i] = max(vAltH)
      alternativa[i]=which.max(vAltH) #que alternativa lo cumple
    } else {
      vAltH = alfab * Altmin + (1-alfab) * Altmax;
      vHurwicz[i] = min(vAltH)
      alternativa[i]=which.min(vAltH) #que alternativa lo cumple
    }
  }
  
  altsinrep=unique(alternativa) #me quedo con las diferentes alternativas 
                                #(quitando las repeticiones)
  alfasb = (which(!duplicated(alternativa)))*precisionAlfa - precisionAlfa  
  #posiciones de cuándo aparecen las nuevas alternativas en el intervalo [0,1] (alfas)
  alfas=alfasb[-1] #quitamos la primera que siempre será 0)
  
  #salida que se nos pide:
  return(
    
    if (length(alfas)==1) {
      cat ("La mejor alternativa es",altsinrep[1],"para alfa perteneciente a [ 0 ,",
           alfas[1],"] y la mejor alternativa es",altsinrep[2],
           "para alfa perteneciente a [",alfas[1],", 1 ]")
    } else {
      if (length(alfas)==2) {
        cat ("La mejor alternativa es",altsinrep[1],"para alfa perteneciente a [ 0 ,",
             alfas[1],"], la mejor alternativa es",altsinrep[2],
             "para alfa perteneciente a [",alfas[1],",",alfas[2],
             "] y la mejor alternativa es", altsinrep[3], "si alfa pertenece a [",
             alfas[2],", 1 ]")
      } else {
        cat ("La mejor alternativa es",altsinrep[1],"para alfa perteneciente a [ 0 ,",
             alfas[1],"], ")
        for (i in 1:(length(alfas)-1)) {
          cat ("la mejor alternativa es",altsinrep[i],"para alfa perteneciente a [",
               alfas[i],",",alfas[i+1],"] ")
        }
        cat ("y la mejor alternativa es", altsinrep[length(altsinrep)], "si alfa pertenece a [",
             alfas[length(alfas)],", 1 ]")
      }
      
    })
}
```

Enunciado:
María tiene que elegir un piso donde vivir por un año.
Su decisión depiende da la posición del piso y da los costes que va a tener en base a la posición. 
María puede elegir si vivir:
En centro
[0-10]km dal centro
+ 10 km

Si elige el piso en el centro tiene que pagar 500 euros de alquilar, 10 euros de facturas y 0 euros de transporte al mes

Si elige el piso en cerca del centro [0-10]km  tiene que pagar 430 euros de alquilar, 16 euros de facturas y 20 euros de transporte al mes

Si elige el más lejos tiene que pagar 350 euros de alquilar, 20 euros de facturas y 70 euros de transporte al mes

¿Cuál es la mejor decisión para que se gaste lo menos posible?

Definiciòn partes del problema:

Planteamiento:
-Un decisor
-Modelo no favorable

Alternativas:
1 = "Centro"
2 = "[0-10]km desde el centro"
3 = "+10 km desde el centro"

Estados de la naturaleza:
E1: alquilar
E2: facturas
E3: transporte 

soluciòn:

```{r}
tE = matrix(c(500,430,350,12,9,20,0,20,70),nrow = 3)
rownames(tE) <- c("Centro", "[0,10]km desde centro", "+10 km desde centro")
colnames(tE) <- c("Alquilar", "Facturas", "Transporte")
tE
```

```{r}
criterio.Todos(tE, alfa=0.3,favorable = FALSE)
```
Para el criterio optimista la meor alternativa es "el centro"
para los otro "+ 10km desde el centro"

Para el criterio de Hurwitc con un nivel de alfa diferente:

```{r}
dibuja.criterio.Hurwicz(tE,favorable=FALSE)
alfas(tE,precisionAlfa = 0.02,favorable = FALSE)
alfas(tE,precisionAlfa = 0.07,favorable = FALSE)

```

con alfa = 0.02
la mejor alternativa es la 3 para alfa pertenecinete a [0,0.88]
la mejor es 2 para alfa perteneciente a [0.88,0.9]
le mejor es 1 para alfa perteneciente a [0.9,1]

con alfa = 0.07
la mejor alternativa es la 3 para alfa pertenecinete a [0,0.91]
la mejor es 1 para alfa perteneciente a [0.91,1]

