---
title: "Ejemplo de Gloria"
author: "Gloria Vizcaíno"
date: "5/11/2021"
output:
  pdf_document: default
  html_document: default
editor_options:
  markdown:
    wrap: 72
---

```{r setup, include=FALSE}
knitr::opts_chunk$set(echo = TRUE)
```

Carga del script con las funciones que usaré:

```{r}
source("teoriadecision_funciones_incertidumbre.R")
```

Función que da la mejor alternativa según el valor de alfa:

```{r}
alfas = function(tablaX, precisionAlfa=0.05, favorable=TRUE){
  X = tablaX;
  Altmin = apply(X,MARGIN=1,min);
  Altmax = apply(X,MARGIN=1,max);
  valfa = seq(from=0,to=1,by=precisionAlfa);
  vHurwicz = rep(0,length(valfa));
  alternativa = rep(0,length(valfa));
  Alt_vHurwicz = rep(0,length(valfa));
  for (i in 1:length(valfa)) {
    alfab = valfa[i];
    if (favorable) {
      vAltH = alfab * Altmax + (1-alfab) * Altmin;
      vHurwicz[i] = max(vAltH)
      alternativa[i]=which.max(vAltH) #que alternativa lo cumple
    } else {
      vAltH = alfab * Altmin + (1-alfab) * Altmax;
      vHurwicz[i] = min(vAltH)
      alternativa[i]=which.min(vAltH) #que alternativa lo cumple
    }
    
  }
  
  altsinrep=unique(alternativa) #me quedo con las diferentes alternativas 
                                #(quitando las repeticiones)
  alfasb = (which(!duplicated(alternativa)))*precisionAlfa - precisionAlfa
  #posiciones de cuándo aparecen las nuevas alternativas en el intervalo [0,1] (alfas)
  alfas=alfasb[-1] #quitamos la primera que siempre será 0)
  
  #salida que se nos pide:
  return(
  
  if (length(alfas)==1) {
    cat ("La mejor alternativa es",altsinrep[1],
         "para alfa perteneciente a [ 0 ,",alfas[1],
         "] \ny la mejor alternativa es",altsinrep[2], 
         "para alfa perteneciente a [",alfas[1],", 1 ]")
    } else {
    if (length(alfas)==2) {
      cat ("La mejor alternativa es",altsinrep[1],
           "para alfa perteneciente a [ 0 ,",
           alfas[1],"], \nla mejor alternativa es",altsinrep[2], 
           "para alfa perteneciente a [",alfas[1],",",alfas[2],
           "] \ny la mejor alternativa es", altsinrep[3], 
           "si alfa pertenece a [",alfas[2],", 1 ]")
    } else {
      cat ("La mejor alternativa es",altsinrep[1],
           "para alfa perteneciente a [ 0 ,",alfas[1],"], ")
      for (i in 1:(length(alfas)-1)) {
        cat ("\nla mejor alternativa es",altsinrep[i+1],
             "para alfa perteneciente a [",alfas[i],",",alfas[i+1],"] ") 
      }
      cat ("\ny la mejor alternativa es", altsinrep[length(altsinrep)], 
           "si alfa pertenece a [",alfas[length(alfas)],", 1 ]")
      }
    }
  )
  
} #fin de función creada

```

# ENUNCIADO:

Una persona quiere tomar la decisión de qué medio de transporte usar
para ir diariamente a trabajar. Las alternativas son las siguientes:
coche, autobús, patinete eléctrico y metro.

El dinero que ahorraría el trabajador (expresado en euros) usando cada
uno de los transportes varía según:

E1: va al trabajo en dicho transporte y vuelve andando.

E2: va al travajo andando y vuelve en dicho transporte.

E3: va y vuelve del trabajo en dicho transporte.

E4: va y vuelve al trabajo en dicho transporte repartiendo gastos (si es
posible) con un compañero de trabajo.

Y se recoge en la siguiente tabla:

+---------------+-----+----+----+-----+
| **M. de       | E1  | E2 | E3 | E4  |
| transporte**  |     |    |    |     |
+---------------+-----+----+----+-----+
| Coche         | 24  | 27 | 10 | 16  |
+---------------+-----+----+----+-----+
| Autobús       | 16  | 16 | 16 | 16  |
+---------------+-----+----+----+-----+
| Patinete      | 13  | 23 | 21 | 15  |
| Eléctrico     |     |    |    |     |
+---------------+-----+----+----+-----+
| Metro         | 25  | 24 | 14 | 14  |
+---------------+-----+----+----+-----+

¿Qué transporte sería la mejor opción (con el que más ahorre) para ir a
trabajar?

# SOLUCIÓN:

Objetivo: maximizar ahorro.

Planteamiento:

-   Un decisor

-   Modelo favorable

Alternativas:

-   1="Coche"

-   2="Autobús"

-   3="Patinete eléctrico"

-   4="Metro"

Estados de la naturaleza:

-   E1 = "va al trabajo en dicho transporte y vuelve andando"

-   E2 = "va al trabajo andando y vuelve en dicho transporte"

-   E3 = "va y vuelve del trabajo en dicho transporte"

-   E4 = "va y vuelve al trabajo en dicho transporte repartiendo gastos
    (si es posible) con un compañero de trabajo"

## Resolución en R:

En primer lugar preparamos los datos y le aplicamos todos los criterios
de incertidumbre estudiados para conocer cuál es la mejor alternativa en
cada caso:

```{r}
t2=crea.tablaX(c(24,27,10,16,16,16,16,16,23,23,21,15,25,24,14,14),4,4) 
criterio.Todos(t2, alfa=0.3,favorable = TRUE)
```

Según el criterio de Wald la mejor alternativa es la 2 (Autobús), según
el criterio optimista la mejor alternativa es la 1 (coche) y según los
demás criterios la mejor alternativa es la 3 (Patinete Eléctrico).

NOTA: se ha aplicado el criterio de Hurwicz para alfa=0.3, vamos a ver
ahora cómo varía para los diferentes valores de alfa:

```{r}
dibuja.criterio.Hurwicz(t2,favorable=TRUE)
alfas(t2,precisionAlfa = 0.05,favorable = TRUE)
```

Hago lo mismo con una mayor precisión en los valores del alfa:

```{r}
alfas(t2,precisionAlfa = 0.001,favorable = TRUE)
```
