---
title: "Trabajo1_Ejemplo2"
author: "Laura Romero Roldán"
date: "3/11/2021"
output:
  html_document: default
  pdf_document: default
---

```{r setup, include=FALSE}
knitr::opts_chunk$set(echo = TRUE)
```

```{r}
source("teoriadecision_funciones_incertidumbre.R", encoding = "UTF-8")
source("teoriadecision_funciones_trabajo1.R", encoding = "UTF-8")
```

Un empresario está tratando de decidir qué tipo de calzado fabricar para el próximo año, teniendo en cuenta que la temperatura pasa por sus 3 estados a lo largo de todo el año (Frío, Normal, Cálido).
Tiene las siguientes opciones:

• Botas, los beneficios depende de la temperatura, si la temperatura es fría obtendrá aproximadamente 60000€, si es normal 15000€ y si es cálida, los beneficios disminuirán a 2500€

• Zapatos, si la temperatura es fría obtendrá aproximadamente 5000€, si es normal 30000€ y si es cálida 10000€

• Sandalias, si la temperatura es fría obtendrá una pérdida de 5000€, si es normal los beneficios serán 7500€ y si es cálida 50000€

¿Qué tipo de calzado le recomienda usted, si su objetivo es maximizar los beneficios?

**Planteamiento**

-   Un decisor

-   Modelo de beneficios (favorable)

-   Alternativas:

    -   d1 = "botas"

    -   d2 = "zapatos"

    -   d3 = "sandalias"

-   Estados de la naturaleza:

    -   e1 = "frío"

    -   e2 = "normal"

    -   e3 = "cálido"

**Introducción de datos**

```{r}
tbLaura = crea.tablaX(c(60,15,2.5,
                        5,30,10,
                        -5,7.5,50), numalternativas = 3, numestados = 3)

colnames(tbLaura)=c('Frío','Normal','Cálido')
rownames(tbLaura)=c('Botas','Zapatos','Sandalias')

tbLaura
```

**Solución**
```{r}
criterio.Todos(tbLaura, alfa=0.3,favorable = TRUE)
```

Según el criterio de Wald la mejor alternativa es la 2 (Zapatos), y según los demás
criterios la mejor alternativa es la 1 (Botas).

Vamos a ver ahora como varía el criterio de Hurwicz para los diferentes valores de alfa:

```{r}
dibuja.criterio.Hurwicz(tbLaura,favorable=TRUE)
```

```{r}
alfas(tbLaura,precisionAlfa = 0.05,favorable = TRUE)
```

La mejor **alternativa es 2** para alfa perteneciente a [ 0 , 0.1 ] 
y la mejor **alternativa es 1** para alfa perteneciente a [ 0.1 , 1 ]

```{r}
alfas(tbLaura,precisionAlfa = 0.01,favorable = TRUE)
```
La mejor **alternativa es 2** para alfa perteneciente a [ 0 , 0.08 ] 
y la mejor **alternativa es 1** para alfa perteneciente a [ 0.08 , 1 ]

