---
title: "Grupo_6"
author: "Rovai Elisa, Cabrera Marin Maria Luisa,Vizcaíno Castaño Gloria, Giraldez Montaño Marcos, Romero Roldan Laura"
date: "2/11/2021"
output: html_document
---

```{r setup, include=FALSE}
knitr::opts_chunk$set(echo = TRUE)
```


```{r}
source("teoriadecision_funciones_incertidumbre.R")
```



Función de Alfa:

```{r}
alfas = function(tablaX, precisionAlfa=0.05, favorable=TRUE){
X = tablaX;
Altmin = apply(X,MARGIN=1,min);
Altmax = apply(X,MARGIN=1,max);
valfa = seq(from=0,to=1,by=precisionAlfa);
vHurwicz = rep(0,length(valfa));
alternativa = rep(0,length(valfa));
Alt_vHurwicz = rep(0,length(valfa));
for (i in 1:length(valfa)) {
alfab = valfa[i];
if (favorable) {
vAltH = alfab * Altmax + (1-alfab) * Altmin;
vHurwicz[i] = max(vAltH)
alternativa[i]=which.max(vAltH) #que alternativa lo cumple
} else {
vAltH = alfab * Altmin + (1-alfab) * Altmax;
vHurwicz[i] = min(vAltH)
alternativa[i]=which.min(vAltH) #que alternativa lo cumple
}
}

altsinrep=unique(alternativa) #me quedo con las diferentes alternativas (quitando las repeticiones)
alfasb = (which(!duplicated(alternativa)))*precisionAlfa - precisionAlfa
#posiciones de cuándo aparecen las nuevas alternativas en el intervalo [0,1] (alfas)
alfas=alfasb[-1] #quitamos la primera que siempre será 0)

#salida que se nos pide:
return(

if (length(alfas)==1) {
cat ("La mejor alternativa es",altsinrep[1],"para alfa perteneciente a [ 0 ,",
alfas[1],"] y la mejor alternativa es",altsinrep[2],
"para alfa perteneciente a [",alfas[1],", 1 ]")
} else {
if (length(alfas)==2) {
cat ("La mejor alternativa es",altsinrep[1],"para alfa perteneciente a [ 0 ,",
alfas[1],"], la mejor alternativa es",altsinrep[2],
"para alfa perteneciente a [",alfas[1],",",alfas[2],
"] y la mejor alternativa es", altsinrep[3], "si alfa pertenece a [",
alfas[2],", 1 ]")
} else {
cat ("La mejor alternativa es",altsinrep[1],"para alfa perteneciente a [ 0 ,",
alfas[1],"], ")
for (i in 1:(length(alfas)-1)) {
cat ("la mejor alternativa es",altsinrep[i],"para alfa perteneciente a [",
alfas[i],",",alfas[i+1],"] ")
}
cat ("y la mejor alternativa es", altsinrep[length(altsinrep)], "si alfa pertenece a [",
alfas[length(alfas)],", 1 ]")
}

})
}
```


Ejemplo Gloria:

Enunciado:
Una persona quiere tomar la decisión de qué medio de transporte usar para ir 
diariamente a trabajar. 
Las alternativas son las siguientes: coche, autobús,patinete eléctrico y metro.
El dinero que ahorraría el trabajador (expresado en euros) usando cada uno de 
los transportes varía según:

E1: va al trabajo en dicho transporte y vuelve andando
E2: va al travajo andando y vuelve en dicho transporte
E3: va y vuelve del trabajo en dicho transporte
E4: va y vuelve al trabajo en dicho transporte repartiendo gastos (si es 
    posible) con un compañero de trabajo.

y se recoge en la siguiente tabla:

         E1 E2 E3 E4
Coche    24 27 10 16 
Autobús  16 16 16 16
Patinete 13 23 21 15
Metro    25 24 14 14


¿Qué transporte sería la mejor opción (con el que más ahorre) para ir a trabajar?


Resolución:

Objetivo: maximizar ahorro.

Planteamiento:
-Un decisor
-Modelo favorable

Alternativas:
1 = "Coche"
2 = "Autobús"
3 = "Patinete eléctrico"
4 = "Metro"

Estados de la naturaleza:
E1: va al trabajo en dicho transporte y vuelve andando
E2: va al travajo andando y vuelve en dicho transporte
E3: va y vuelve del trabajo en dicho transporte
E4: va y vuelve al trabajo en dicho transporte repartiendo gastos (si es 
    posible) con un compañero de trabajo.

```{r}
tG=crea.tablaX(c(24,27,10,16,16,16,16,16,23,23,21,15,25,24,14,14),4,4)
rownames(tG) <- c("Coche", "Autobus", "Patinete eléctrico", "metro")
tG
```

```{r}
criterio.Todos(tG, alfa=0.3,favorable = TRUE)
```

Según el criterio de Wald la mejor alternativa es la 2 (Autobús), según el
criterio optimista la mejor alternativa es la 1 (coche) y según los demás
criterios la mejor alternativa es la 3 (Patinete Eléctrico).


NOTA: se ha aplicado el criterio de Hurwicz para alfa=0.3, vamos a ver ahora
como varía para los diferentes valores de alfa:

```{r}
dibuja.criterio.Hurwicz(tG,favorable=TRUE)
alfas(tG,precisionAlfa = 0.05,favorable = TRUE)
alfas(tG,precisionAlfa = 0.01,favorable = TRUE)
```


Ejemplo Maria Luisa:

Enunciado:
Un empresario planea abrir una frutería y puede adquirir el género fresco de un 
mercado al por mayor para su posterior venta en su tienda, comprarla de un 
negocio local o recolectarla él mismo.

Si el empresario decide comprar la fruta en el mercado obtendrá un beneficio de 
20.000€ en cuestión de un acuerdo de publicidad pero cada kilo de fruta se 
venderá a tan solo 5€/kilo por la baja calidad del producto; en cambio, si 
decide comprar la fruta al negocio local no recibirá ningún importe fijo aunque 
tendrá que dar 80.000€ por cuestiones de Hacienda pero la fruta se venderá a 
7.5€/kilo. Si elige la opción de recolectarla, perderá 100.000€ por cuestiones 
de manufacturas aunque venderá la fruta a 9€/kilo.

Si el negocio le funciona, se piensa que podrá vender 50.000 kilos, pero si es 
un fracaso solo venderá 1.000 kilos.

¿Qué modelo de compra-venta debe elegir el empresario?


Resolución:
Objetivo: maximizar ganancia.

Planteamiento:
-Un decisor
-Modelo favorable

Alternativas:
1 = "Contrato con el mercado al por mayor"
2 = "Contrato con el negocio local"
3 = "Recolectarla él mismo"

Estados de la naturaleza:
E1: "El negocio es exitoso"
E2: "El negocio es un fracaso"

Valoraciones:
Estado e1: Lo expresamos en x100

$x_{1,1}=$ 20000 + 500000 * 5 = r 200 + 500 * 5
$x_{2,1}=$ -80000 + 500000 * 7'5 = r -800 + 500 * 7.5
$x_{3,1}$ = -100000 + 500000 * 9 = r -1000 + 500 * 9

Estado e2: Lo expresamos en x100

$x_{1,2}=$ 20000 + 10000 * 5 = r 200 + 100 * 5
$x_{2,2}=$ -80000 + 10000 * 7'5 = r -800 + 100 * 7.5
$x_{3,2}=$ -100000 + 10000 * 9 = r -1000 + 100 * 9

```{r}
tML = crea.tablaX(c(2700, 700, 2950, -50, 3500, -100),
numalternativas = 3, numestados = 2)
rownames(tML) <- c("Mercado por mayor", "Negocio local", "Recolección propia")
tML
```

```{r}
criterio.Todos(tML, alfa=0.3,favorable = TRUE)
```


```{r}
dibuja.criterio.Hurwicz(tML,favorable=TRUE)
alfas(tML, precisionAlfa = 0.05, favorable = TRUE)
```

Ejemplo Laura:

Enunciado:
Un empresario está tratando de decidir qué tipo de calzado fabricar para el 
próximo año, teniendo en cuenta que la temperatura pasa por sus 3 estados a lo 
largo de todo el año (Frío, Normal, Cálido).
Tiene las siguientes opciones:

Botas, los beneficios dependen de la temperatura, si la temperatura es fría 
obtendrá aproximadamente 60000€, si es normal 15000€ y si es cálida, los 
beneficios disminuirán a 2500€

Zapatos, si la temperatura es fría obtendrá aproximadamente 5000€, si es normal 
30000€ y si es cálida 10000€

Sandalias, si la temperatura es fría obtendrá una pérdida de 5000€, si es normal 
los beneficios serán 7500€ y si es cálida 50000€

¿Qué tipo de calzado le recomienda usted, si su objetivo es maximizar los 
beneficios?


Resolución:
Objetivo: maximizar beneficios

Planteamiento:
-Un decisor
-Modelo favorable

Alternativas:
1 = "botas"
2 = "zapatos"
3 = "sandalias"

Estados de la naturaleza:
E1: "frío"
E2: "normal"
E3: "cálido"

```{r}
tL = crea.tablaX(c(60,15,2.5,5,30,10,-5,7.5,50), numalternativas = 3, 
                 numestados = 3)
colnames(tL)=c('Frío','Normal','Cálido')
rownames(tL)=c('Botas','Zapatos','Sandalias')
tL
```

```{r}
criterio.Todos(tL, alfa=0.3,favorable = TRUE)
```

Según el criterio de Wald la mejor alternativa es la 2 (Zapatos), y según los demás
criterios la mejor alternativa es la 1 (Botas).

Vamos a ver ahora como varía el criterio de Hurwicz para los diferentes valores de alfa:

```{r}
dibuja.criterio.Hurwicz(tL,favorable=TRUE)
alfas(tL,precisionAlfa = 0.05,favorable = TRUE)
alfas(tL,precisionAlfa = 0.01,favorable = TRUE)
```

Ejemplo Elisa:

Enunciado:
María tiene que elegir un piso donde vivir durante un año.
Su decisión depende da la posición del piso y da los costes que va a tener en base a la posición. 
María puede elegir si vivir:
En centro
[0-10]km del centro
+ 10 km

Si elige el piso en el centro tiene que pagar 500€ de alquiler, 10€ de facturas y 0€ de transporte al mes.

Si elige el piso en cerca del centro [0-10]km  tiene que pagar 430€ de alquiler, 16€ de facturas y 20€ de transporte al mes.

Si elige el más lejos tiene que pagar 350€ de alquiler, 20€ de facturas y 70€ de transporte al mes.

¿Cuál es la mejor decisión para que se gaste lo menos posible?

Planteamiento:
-Un decisor
-Modelo no favorable

Alternativas:
1 = "Centro"
2 = "[0-10]km desde el centro"
3 = "+10 km desde el centro"

Estados de la naturaleza:
E1: alquilar
E2: facturas
E3: transporte

```{r}
tE = matrix(c(500,430,350,12,9,20,0,20,70),nrow = 3)
rownames(tE) <- c("Centro", "[0,10]km dal centro", "-10 km dal centro")
colnames(tE) <- c("Alquilar", "Facturas", "Transporte")
tE
```

```{r}
criterio.Todos(tE, alfa=0.3,favorable = FALSE)
```

se ha aplicado el criterio de Hurwicz para alfa=0.3, 
como varía para los diferentes valores de alfa? :

```{r}
dibuja.criterio.Hurwicz(tE,favorable=FALSE)
alfas(tE,precisionAlfa = 0.02,favorable = FALSE)
alfas(tE,precisionAlfa = 0.07,favorable = FALSE)
```

Ejemplo Marcos:

Enunciado:
Una fábrica se espera una demanda de 1 a 4 unidades de un producto este mes. Si son fabricadas y se venden este mismo mes dan unos beneficios de 6500€, pero si no, el beneficio será solo de 4000€ por los costes de almacenamiento hasta el mes que viene. El coste de fabricación de cada unidad es de 5000€. Si las probabilidades de la demanada son 0.1, 0.2, 0.4 y 0.3 respectivamente, ¿cuántas unidades deben fabricar?

Planteamiento:
-Un decisor
-Modelo favorable

Alternativas:
1 = "Fabricar 1 ud"
2 = "Fabricar 2 uds"
3 = "Fabricar 3 uds"
4 = "Fabricar 4 uds"

Estados de la naturaleza:
E1: Demanda de 1 ud
E2: Demanda de 2 uds
E3: Demanda de 3 uds
E4: Demanda de 4 uds

Solución:

```{r}
tM = matrix(c(1500, 1500, 1500, 1500,
500, 3000, 3000, 3000,
-5000, 2000, 4500, 4500,
-1500, 1000, 3500, 6000), nrow = 4, byrow = T)
rownames(tM) <- c("Fabricar 1 ud", "Fabricar 2 uds", "Fabricar 3 uds", "Fabricar 4 uds")
colnames(tM) <- c("Demanda = 1", "Demanda = 2", "Demanda = 3", "Demanda = 4")
tM
```

```{r}
criterio.Todos(tM, alfa=0.7,favorable = TRUE)
dibuja.criterio.Hurwicz(tM,favorable=TRUE)
alfas(tM,precisionAlfa = 0.1,favorable = TRUE)
alfas(tM,precisionAlfa = 0.02,favorable = TRUE)
```




